【裁判字號】    90,訴,865
【裁判日期】    900622
【裁判案由】    返還借款
【裁判全文】
臺灣板橋地方法院民事判決  九十年度訴字第八六五號
    原      告    乙○○
                  丙○○
    被      告    蒔興企業股份有限公司
    兼法定代理人  甲○○
右當事人間請求返還借款事件，本院判決如左：
    主    文
被告甲○○或蒔興企業股份有限公司應給付原告乙○○新臺幣壹佰伍拾萬元，及自民
國九十年二月十九日起至清償日止，按週年利率百分之五計算之利息。
被告甲○○或蒔興企業股份有限公司應給付原告丙○○新臺幣貳佰伍拾萬元，及自民
國九十年二月十九日起至清償日止，按週年利率百分之五計算之利息。
訴訟費用由被告負擔。
本判決第一項關於被告蒔興企業股份有限公司應給付原告乙○○新臺幣壹佰伍拾萬元
，及自民國九十年二月十九日起至清償日止，按週年利率百分之五計算之利息部分，
得假執行；其餘部分，於原告乙○○以新台幣伍拾萬元供擔保後，得假執行。
本判決第二項關於被告蒔興企業股份有限公司應給付原告丙○○新臺幣貳佰伍拾萬元
，及自民國九十年二月十九日起至清償日止，按週年利率百分之五計算之利息部分，
得假執行；其餘部分，於原告丙○○以新台幣捌拾肆萬元供擔保後，得假執行。
    事    實
甲、原告方面：
一、聲明：求為判決除供擔保假執行之金額外，餘如主文所示。
二、陳述：
（一）被告甲○○係原告等參與民間獅子會社團中正獅子會民國八十八年度之會長，
      被告甲○○擔任會長後，邀請原告等擔任其幕僚，原告乙○○擔任聯絡工作，
      原告丙○○擔任財務長，於八十八年間，被告甲○○向原告等多位獅友陳稱其
      善於經營商業，例如其所經營蒔興企業股份有限公司（下稱蒔興公司）即獲利
      頗豐，倘借貸金錢予伊，期間一年，屆期除返還本金外，其將給予豐厚利息，
      原告等不疑有他，於八十八年八月十六日，分別借貸新台幣（下同）二百五十
      萬元予被告甲○○，借貸時被告甲○○指定將借款匯至其所經營之蒔興公司於
      合作金庫土城支庫開立之0000000000000號帳戶。詎屆期即八十
      九年八月十五日，原告等向被告甲○○催討，被告甲○○僅返還原告乙○○一
      百萬元，尚欠一百五十萬元拒不返還，對原告丙○○部分，則置之不理分文未
      還。經原告再三催索，被告甲○○要求展延還款期限至九十年二月十六日、同
      年月十七日，並交付由蒔興公司為發票人，票面金額分別為一百二十五萬元、
      二十五萬元之支票二紙予原告乙○○，及票面金額均為一百二十五萬元支票二
      紙予原告丙○○以為清償，豈料，屆期分別提示支票，均遭退票不獲付款，再
      要求被告甲○○出面解決時，被告甲○○已逃匿無蹤。
（二）按稱消費借貸者，謂當事人一方移轉金錢或其他代替物之所有權於他方，而約
      定他方以種類、品質、數量相同之物返還之契約；借用人應於約定期限內，返
      還與借用物種類、品質、數量相同之物；民法第四百七十四條第一項、第四百
      七十八條定有明文。本件被告甲○○向原告等借貸金錢，原約定於八十九年八
      月十五日返還，嗣展期至支票發票日即九十年二月十六日、同年月十七日返還
      ，被告甲○○逾期未返還，原告自得爰前揭法律規定請求被告甲○○返還借款
      ，並自最後一張支票提示日即九十年二月十九日起至清償日止，按年息百分之
      五計算之利息。又按發票人應照支票文義擔保支票之支付，票據法第一二六條
      定有明文。本件原告等持有被告蒔興公司為發票人之支票被告蒔興公司應對原
      告等負發票人支付票款之責任。被告甲○○或被告蒔興公司任一方對原告等清
      償債務，原告等之債權即獲滿足，借款與票款二訴訟標的為不真正連帶關係，
      為此原告起訴請求如主文第一、二項所示。
三、證據：提出匯款單影本二紙、借據影本二紙、支票及退票理由單影本各四紙。
乙、被告方面：
    被告未於言詞辯論期日到場，亦未提出書狀作何聲明或陳述。
    理    由
一、被告經合法通知，未於言詞辯論期日到場，核無民事訴訟法第三百八十六條所列
    各款情形之一，爰依原告之聲請，由其一造辯論而為判決。
二、按當事人對於他造主張之事實，已於相當時期受合法之通知，而於言詞辯論期日
    不到場，亦未提出準備書狀爭執者，視同自認，民事訴訟法第二百八十條第三項
    、第一項定有明文。本件原告主張於八十八年八月十六日，原告二人分別借貸二
    百五十萬元予被告甲○○，原約定於八十九年八月十五日返還借款，屆期原告向
    被告甲○○催討，惟被告甲○○僅返還原告乙○○一百萬元，嗣經原告再三催討
    ，被告甲○○要求展延還款期限至九十年二月十六日、同年月十七日，並交付由
    蒔興公司為發票人，票面金額分別為一百二十五萬元、二十五萬元之支票二紙予
    原告乙○○，及票面金額均為一百二十五萬元支票二紙予原告丙○○以為清償，
    然屆期提示支票，仍均遭退票不獲付款等事實，業據提出匯款單影本二紙、借據
    影本二紙、支票及退票理由單影本各四紙為證，而被告經合法通知復未於言詞辯
    論期日到庭，亦未提出任何有利於己之事證供酌，自堪信原告主張為真正。
三、次按借用人應於約定期限內，返還與借用物種類、品質、數量相同之物；給付有
    確定期限者，債務人自期限屆滿時起，負遲延責任；民法第四百七十八條前段、
    第二百二十九條第一項定有明文，被告甲○○與原告約定於支票發票日即九十年
    二月十六日、同年月十七日返還借款，惟屆期未依約清償，業如前述，兩造間消
    費借貸期限既已屆滿，被告自應清償借款。又按發票人應照支票文義擔保支票之
    支付，票據法第一二六條定有明文，原告分別所持有由被告蒔興公司簽發之前揭
    四紙本票既均已屆到期日，已如前述，依法原告自亦得向被告蒔興公司請求給付
    支票票款各一百五十萬元、二百五十萬元，且被告甲○○或被告蒔興公司二債務
    人中任一人向原告為給付，原告之債權即獲滿足，則他債務人即同免其責任，是
    被告二人之各債務具有客觀之同一目的，各負有全部之責任，為不真正連帶債務
    關係。
四、綜上所述，原告乙○○依消費借貸之法律關係請求被告甲○○清償借款一百五十
    萬元，及依票據之法律關係請求被告蒔興公司給付票款一百五十萬元，及自最後
    一張之支票提示日即九十年二月十九日起至清償日止，按週年利率百分之五計算
    之利息；原告丙○○依消費借貸之法律關係請求被告甲○○清償借款二百五十萬
    元，及依票據之法律關係請求被告蒔興公司給付票款二百五十萬元，及自最後一
    張之支票提示日即九十年二月十九日起至清償日止，按週年利率百分之五計算之
    利息，洵屬正當，應予准許。
五、本件就被告蒔興公司應給付票款，即應給付原告乙○○、丙○○各一百五十萬元
    、二百五十萬元，及均自九十年二月十九日起至清償日止，按週年利率百分之五
    計算之利息部分，係命清償票據上債務，應依職權宣告假執行。其餘原告勝訴部
    分，其陳明願供擔保聲請宣告假執行，核無不合，爰酌定相當擔保金額准許之。
據上論結，本件原告之訴為有理由，並依民事訴訟法第三百八十五條第一項前段、第
七十八條、第三百八十九條第一項第四款、第三百九十條第二項、第八十五條第一項
前段，判決如主文。
中      華      民      國    九十    年      六      月    二十二    日
                                臺灣板橋地方法院民事第二庭
~B法      官  崔玲琦
右為正本係照原本作成
如對本判決上訴，須於判決送達後廿日內向本院提出上訴狀(依對造人數，提出繕本)
中      華      民      國    九十    年      六      月    二十二    日
~B法院書記官  陳倨篁


司法院資訊處製作；財團法人民間司法改革基金會備份。
